臺灣臺中地方法院刑事判決
109年度易字第1371號
公  訴  人  臺灣臺中地方檢察署檢察官
被      告  江芷騏



選任辯護人  張淳軒律師
上列被告因詐欺案件，經檢察官提起公訴（109年度偵字第10133
號），本院判決如下：
    主    文
乙○○犯如附表三所示之罪，各處如附表三所示之刑。應執行有期
徒刑參年。
未扣案之犯罪所得新臺幣叁佰貳拾貳萬零陸佰元沒收，於全部或
一部不能沒收或不宜執行沒收時，追徵其價額。
    犯罪事實
一、乙○○與戊○○(業經本院另行判決在案)於民國103年12月13日
    結婚，於105年10月21日離婚，惟2人離婚後仍同居於臺中市
    ○○區○○○○街00號6樓之1，戊○○原為職業軍人，於107年10月1
    日始退伍。緣乙○○前於104年、105年間與戊○○之婚姻關係存
    續期間，在外積欠債務，而戊○○則積欠花旗銀行、安泰銀行
    等信用卡貸款及信用貸款，2人均資力不佳且亟需金錢。適
    乙○○於106年5月間在臉書嬰幼兒用品社團認識甲○○，遂主動
    向甲○○佯稱：有管道拿到價格優惠之奶粉、尿布及濕紙巾云
    云，甲○○信以為真，自106年6、7月間開始向乙○○訂購嬰兒
    用品，乙○○與戊○○初期均一同正常出貨以取信於甲○○，2人
    見甲○○已產生信任，竟共同意圖為自己不法所有，基於詐欺
    取財之犯意聯絡，由乙○○於106年7月30日起對甲○○訛稱：可
    以代購低於市價之奶粉、尿布及濕紙巾等物，縱使用不完亦
    可以轉售獲利云云，致甲○○陷於錯誤，遂於如附表一所示之
    訂購時間與乙○○接洽訂購如附表一所示物品，並於如附表一
    所示匯款時間，轉帳如附表一所示之匯款金額至戊○○申設之
    臺灣土地銀行帳號000000000000號帳戶（下稱土地銀行帳戶
    ），復自106年11月7日起，由乙○○向甲○○誆稱：參與買奶粉
    做愛心，亦即將購買的奶粉捐給基金會，基金會將依照捐助
    比例給與愛心回饋金云云，使甲○○陷於錯誤，遂於如附表二
    所示之對話時間與乙○○對話後，於如附表二所示匯款時間，
    匯入如附表二所示金額款項至戊○○上述土地銀行帳戶，然甲○○除曾領回如附表二編號1所示之新臺幣(下同)2萬元外，迄
    今並未收到如附表一所示之訂購商品及約定之愛心回饋金，
    而以上開方式共同向甲○○詐得644萬1,200元，經不斷催促詢
    問後，至107年9月22日始知乙○○已因案入監，且發現戊○○配
    合乙○○藉詞推託，驚覺受騙，遂於108年7月16日對乙○○、戊○○提出本案告訴，而循線查悉上情。
二、案經甲○○委任吳中和律師、彭冠寧律師訴由臺灣臺中地方
    檢察署檢察官偵查起訴。
    理    由
一、本判決下述所引用被告以外之人於審判外之陳述，檢察官、
    被告乙○○及辯護人於本院審理時對於該等證據能力均未爭執
    ，且迄於言詞辯論終結前亦無聲明異議，本院審酌該證據資
    料作成時之情況，尚無違法不當及證明力明顯過低之瑕疵，
    而認為以之作為證據應屬適當，依刑事訴訟法第159條之5規
    定，均有證據能力。至其餘認定本案犯罪事實之非供述證據
    ，查無違反法定程序取得之情，依刑事訴訟法第158條之4規
    定反面解釋，亦具證據能力。
二、認定犯罪事實所憑之理由及證據
　　上開犯罪事實，業據被告於本院審理時坦承不諱（見本院卷
    卷二第428頁），核與證人即告訴人甲○○於偵查及本院審理
    時之證述、同案被告戊○○於偵查時之證述、證人己○○於本院
    審理時之證述（見他卷第322至325頁、第331至332頁、第45
    7至458頁、第463頁、第327至330頁、第458至463頁，本院
    卷卷二第30至66頁、第129至138頁）大致相符，復有如附表
    一至二所示之對話紀錄及匯款紀錄、渣打銀行存摺交易明細
    翻拍照片1張、告訴人與被告間通訊軟體LINE對話紀錄、臺
    灣土地銀行南屯分行108年9月23日南屯字第1080000751號函
    檢附同案被告戊○○上開土地銀行帳戶之開戶資料及交易往來
    明細、衛生福利部中央健康保險署108年11月8日健保中字第
    1084042622號函及檢附被告門、住診申報紀錄、中華郵政股
    份有限公司108年12月26日儲字第1080913091號函及檢附同
    案被告戊○○之中華郵政帳號00000000000000號帳戶客戶基本
    資料、歷史交易清單、臺灣土地銀行南屯分行109年1月31日
    南屯字第1090000260號函檢送同案被告戊○○前述土地銀行帳
    戶自106年9月1日至106年10月25日大額提領、轉帳紀錄（含
    取款憑條、匯款申請書）、同案被告戊○○安泰商業銀行信用
    貸款清償證明書、被告與債權人林子文和解書、中華郵政股
    份有限公司109年2月21日儲字第1090040070號函檢附同案被
    告戊○○上開郵局帳戶106年10月17日、10月20日提款單及單
    筆提領50萬元以上登記簿、告訴人與同案被告戊○○間通訊軟
    體Messenger及LINE對話紀錄、被告逮捕通知書、執行指揮
    書、被告及同案被告戊○○之106年度至107年度稅務電子閘門
    財產所得調件明細表、交通部公路總局臺中區監理所豐原監
    理站109年3月31日中監豐站字第1090078103號函檢附車號00
    0-0000號汽車異動過戶登記書、交通部公路總局臺中區監理
    所109年3月31日中監車字第1090076604號函檢附車號000-00
    00號、AUZ-3891號汽車過戶登記書、異動歷史查詢資料各1
    份(見本院卷卷二第79頁、他卷第135至173頁、第237至283
    頁、第305至309頁、第387至400頁、第429至445頁、第465
    頁、第467頁、第481至486頁、第511至543頁、第577頁、第
    585頁，偵卷第75至77頁、第85至87頁、第93至96頁、第97
    頁、第109至119頁)在卷可稽，足徵被告自白應與事實相符
    ，可以採信。綜上，本案事證明確，被告犯行均堪以認定，
    應依法論科。
三、論罪科刑
㈠、核被告所為，均係犯刑法第339條第1項之詐欺取財罪。被告
    就上開犯行與同案被告戊○○間，有犯意聯絡及行為分擔，為
    共同正犯。
㈡、按所謂接續犯之包括一罪，係指數行為於同時同地或密切接
    近之時、地實施，侵害同一法益，各行為之獨立性極為薄弱
    ，依一般社會健全概念，在時間差距上，難以強行分開，在
    刑法評價上，以視為數個舉動之接續施行，合為包括之一行
    為予以評價，較為合理，則屬接續犯，而為包括之一罪（最
    高法院86年台上字第3295號判決意旨參照）。被告與同案被
    告戊○○所為如附表一編號2、5、7、8及附表二所示犯行，各
    係基於單一犯意，侵害同一告訴人之財產法益，且各係於密
    切接近之時間以同一詐騙理由使告訴人接續匯款，依前所述
    ，應各論以接續犯之包括一罪。
㈢、被告所犯如附表一所示8次詐欺取財犯行及如附表二所示1次
    詐欺取財犯行，雖係對同一告訴人為之，然係屬不同時間，
    分別以不同理由實施詐欺行為，應認犯意各別，行為互殊，
    應予分論併罰，起訴意旨認屬接續犯，容有誤會。
㈣、爰審酌被告正值壯年，不思循正常管道獲取所需，竟與同案
    被告戊○○共同以詐術使告訴人交付財物，致他人受有財產上
    損害，行為實不可取，衡酌同案被告戊○○因本案所科處之刑
    度，兼衡其素行、犯罪動機、目的、手段、參與程度，及其
    自述之教育程度、家庭生活經濟狀況（見本院卷卷二第430
    頁），並考量其犯後終坦承犯行，但迄未與告訴人和解或賠
    償損害等一切情狀，分別量處如附表三所示之刑，並定應執
    行之刑，以資懲儆。
四、沒收
㈠、按犯罪所得，屬於犯罪行為人者，沒收之。但有特別規定者
    ，依其規定；前二項之沒收，於全部或一部不能沒收或不宜
    執行沒收時，追徵其價額；犯罪所得已實際合法發還被害人
    者，不予宣告沒收或追徵，刑法第38條之1第1項前段、第3
    項、第5項分別定有明文。另按共同正犯犯罪所得之沒收、
    追徵，應就各人所分得之數為之。所謂各人「所分得」之數
    ，係指各人「對犯罪所得有事實上之處分權限」而言。因此
    ，若共同正犯各成員內部間，對於犯罪所得分配明確時，應
    依各人實際所得宣告沒收；若共同正犯對於犯罪所得，其個
    人確無所得或無處分權限，且與其他成員亦無事實上之共同
    處分權限者，自不予諭知沒收；然若共同正犯對於犯罪所得
    享有共同處分權限時，僅因彼此間尚未分配或分配狀況未臻
    具體、明確，參照民法第271條「數人負同一債務，而其給
    付可分者，除法律另有規定或契約另有訂定外，應各平均分
    擔之」，民事訴訟法第85條第1項前段「共同訴訟人，按其
    人數，平均分擔訴訟費用」等規定之法理，應平均分擔（最
    高法院107年度台上字第2989號判決意旨參照）。另按沒收
    新制係參考外國立法例，為契合沒收之法律本質，認沒收為
    刑法所定刑罰及保安處分以外之法律效果，具有獨立性，而
    非刑罰（從刑），已明定沒收為獨立之法律效果，在修正刑
    法第五章之一以專章規範，故判決主文內諭知沒收，已毋庸
    於各罪項下分別宣告沒收，亦可另立一項合併為相關沒收宣
    告之諭知，使判決主文更簡明易懂（最高法院106年度台上
    字第386號刑事判決參照）。
㈡、查本案告訴人受騙匯款至同案被告戊○○所有土地銀行帳戶之
    款項共計為6,441,200元，因被告與同案被告戊○○就本案犯
    罪所得之分配狀況並非具體明確，難以區別2人實際分受之
    數額，依前揭判決意旨，自應由其2人平均分擔，故認被告
    本案犯罪所得為3,220,600元，而前揭犯罪所得並未扣案，
    亦未實際合法發還被害人，自應依刑法第38條之1第1項前段
    、第3項規定宣告沒收，於全部或一部不能沒收或不宜執行
    沒收時，追徵其價額。又為使本案沒收之諭知更加明確而易
    於辨明，不致因強行拆解整體犯罪所得於各項主刑之後，反
    而滋生過度細分、難期精確但毫無實益之結果，參諸前揭說
    明，爰於主刑諭知之外，就被告犯罪所得部分獨立列出，而
    為相關沒收宣告之諭知。
據上論斷，應依刑事訴訟法第299條第1項前段，刑法第339第1項
前段、第28條、第38條之1第1項前段、第3項、第51條第5款，刑
法施行法第1條之1第1項，判決如主文。
本案經檢察官陳文一提起公訴，檢察官沈淑宜、丁○、丙○○到庭
執行職務。
中　　華　　民　　國　　110 　年　　12　　月　　29　　日
                  刑事第十五庭   審判長法 官  簡佩珺　　
　　　　　　　　　                     法 官  鄭咏欣
　　　　　　　　　                     法 官  張雅涵
以上正本證明與原本無異。
如不服本判決應於收受判決後20日內向本院提出上訴書狀，並應
敘述具體理由；其未敘述上訴理由者，應於上訴期間屆滿後20日
內向本院補提理由書（均須按他造當事人之人數附繕本）「切勿
逕送上級法院」。
告訴人或被害人如不服判決，應備理由具狀向檢察官請求上訴，
上訴期間之計算，以檢察官收受判決正本之日起算。
                                      書記官  曾惠雅
中　　華　　民　　國　　110 　年　　12　　月　　29　　日
附錄本案論罪科刑法條
刑法第339條第1項。

中華民國刑法第339條
（普通詐欺罪）
意圖為自己或第三人不法之所有，以詐術使人將本人或第三人之
物交付者，處5年以下有期徒刑、拘役或科或併科50萬元以下罰
金。
以前項方法得財產上不法之利益或使第三人得之者，亦同。
前二項之未遂犯罰之。

附表一
編號 訂購（或接洽）時間 訂購物品 匯款或轉帳時間 匯款金額（新臺幣） 1 106.08.25（他卷第79頁中欄、第103至105頁左圖） 雀巢水解1號奶粉30箱214,000元（他卷第103頁右圖）  106.08.25 364,000元（他卷第19頁、第253頁）【其中15萬元部分為實際有收到訂購之雀巢、雪印奶粉、濕紙巾等商品而補付之貨款（見本院卷二第48至49頁、第58至59頁）】 2  106.08.27至106.08.31（他卷第79頁中欄、第105頁右圖至107頁右圖） 雀巢水解1號奶粉157箱（117箱805,000元，他卷第105頁左圖，40箱275,000元，他卷第107頁右圖） 106.09.01 200,000元（他卷第21頁、第255頁）    106.09.05 880,000元（他卷第13頁、第21頁、第255頁） 3 106.09.17（他卷第81頁右欄、第109頁中圖） S26奶粉40箱 (他卷第109頁） 106.09.19 323,400元（他卷第23頁、257頁） 4 106.09.29（他卷第81頁右欄、第113頁左圖） 雀巢水解3號奶粉135箱(他卷第113頁左圖) 106.09.29 800,000元（他卷第25頁、259頁） 5  106.10.17到106.10.18（他卷第83頁中欄、第115至117頁） 雀巢水解1號奶粉500箱（他卷第115頁、第117頁右圖） 106.10.17 700,000元（他卷第27頁、第261頁）    106.10.17 500,000元（他卷第27頁、第261頁）    106.10.18 227,000元（他卷第27頁、第261頁） 6 106.10.19（他卷第83頁中欄、第119頁左圖，告訴人紅字註記） 啟賦奶粉100箱(他卷第119頁左圖) 106.10.20 1,250,000元（他卷第27頁、第261頁） 7  106.12.27（他卷第87頁左欄、第133頁） 藍好奇尿布150箱(他卷第133頁中圖) 106.12.27 100,000元（他卷第31頁、第271頁）    106.12.29 19,500元（他卷第31頁、第271頁） 8 107.08.09（他卷第93頁左欄、第169頁中圖） 羊奶粉300箱訂金（他卷第169頁中圖) 107.08.09 50,000元（他卷第33頁、第281頁）    107.08.10 100,000元（他卷第33頁、第281頁） 合計總金額    5,513,900元（扣除編號1之150,000元後為5,363,900元） 

附表二：愛心回饋金
編號 告訴人白與被告江對話時間 匯款或轉帳日期 匯款金額（新臺幣） 1 106.11.07至107.01.02（他卷第175頁左欄、第185至191頁、第189頁中圖） 107.01.02 99,000元（他卷第37頁、第271頁）  107.02.01至107.02.06（他卷第175頁右欄、第195頁右圖） 107.02.06 -20,000元（被告支付之款項，本院卷卷二第64至66頁、第79頁） 2 107.01.11（他卷第175頁左欄、第193頁左圖、中圖） 107.01.12 99,000元（他卷第39頁、第273頁） 3 107.01.21（他卷第175頁左欄、第193右圖） 107.01.22 297,000元（他卷第41頁、第275頁） 4 107.02.10至107.02.12（他卷第177頁左欄、第197頁中圖、右圖） 107.02.12 200,000元（他卷第43頁、第275頁） 5 107.02.23至107.03.22（他卷第179頁左欄、第199至207頁) 107.03.23 100,000元（他卷第45頁、第277頁） 6 107.04.19至107.04.21（他卷第181頁左欄、第209至215頁） 107.04.21 102,300元（他卷第47頁、第277頁） 7 107.05.17至107.05.18（他卷第183頁左欄、第219至223頁） 107.05.18 200,000元（他卷第49頁、第279頁） 合計總金額   1,077,300元 









附表三
編號 犯罪事實 罪名、宣告刑  1 如附表一編號1 乙○○共同犯詐欺取財罪，處有期徒刑捌月。  2 如附表一編號2 乙○○共同犯詐欺取財罪，處有期徒刑壹年壹月。  3 如附表一編號3 乙○○共同犯詐欺取財罪，處有期徒刑玖月。  4 如附表一編號4 乙○○共同犯詐欺取財罪，處有期徒刑拾壹月。  5 如附表一編號5 乙○○共同犯詐欺取財罪，處有期徒刑壹年參月。  6 如附表一編號6 乙○○共同犯詐欺取財罪，處有期徒刑壹年貳月。  7 如附表一編號7 乙○○共同犯詐欺取財罪，處有期徒刑捌月。  8 如附表一編號8 乙○○共同犯詐欺取財罪，處有期徒刑捌月。  9 如附表二 乙○○共同犯詐欺取財罪，處有期徒刑壹年壹月。